【裁判字號】    95,訴,2487
【裁判日期】    951018
【裁判案由】    偽造文書
【裁判全文】
臺灣臺中地方法院刑事判決              95年度訴字第2487號
公  訴  人  臺灣臺中地方法院檢察署檢察官
被      告  乙○○
                      5號
上列被告因偽造文書案件，經檢察官提起公訴（95年度偵字第16
563號），茲被告於準備程序中就被訴事實為有罪之陳述，受命
法官於聽取當事人之意見後，由本院合議庭裁定由受命法官獨任
進行簡式審判程序，判決如下：
    主    文
乙○○行使偽造私文書，足以生損害於他人，處有期徒刑壹年。
偽造「丙○○」名義之國民身分證及車牌號碼Ｆ八－七０八八號
行車執照各壹張、NO000568號當票姓名欄上偽造之「丙○○」署
押伍枚（含簽名貳枚及指印枚）均沒收。
    犯罪事實及理由
一、犯罪事實：
    乙○○與姓名年籍不詳綽號「闊嘴」之成年男子共同基於意
    圖為自己不法所有、偽造公印文、偽造國民身分證、偽造汽
    車行車執照、行使偽造國民身分證、行使偽造汽車行車執照
    及行使偽造私文書之犯意聯絡，於民國九十年一月上旬某日
    ，由乙○○在臺北縣土城交流道附近，將其所有之兩吋半身
    照片十餘張交予綽號「闊嘴」之成年男子，再由綽號「闊嘴
    」之成年男子於不詳時間、地點，將乙○○之照片貼在偽造
    之「丙○○」之國民身分證及車牌號碼Ｆ八－七０八八號自
    用小客車之汽車行車執照上，並於該偽造之國民身分證上偽
    造「內政部印」之公印文，及於該偽造之汽車行車執照上偽
    造「交通部行車執照之章」、「臺灣省公路局行車執照之章
    」，足生損害於丙○○、戶政機關對於國民身分證管理之正
    確性及公路監理機關對於汽車行車執照管理之正確性。嗣後
    ，再由綽號「闊嘴」之成年男子於九十年一月十日上午某時
    許，以不詳方法，在臺北縣中和市○○路二六八之二號停車
    場內，竊取丙○○所有之車牌號碼Ｆ八－七０八八號自用小
    客車一部，得手後，綽號「闊嘴」之成年男子旋即將該偽造
    完成「丙○○」名義之國民身分證及汽車行車執照各一張，
    連同該部自用小客車，在同日下午某時許，在臺北縣土城市
    某處交付予乙○○，並由乙○○於同日下午三時許，前往臺
    中市○區○○○路一段二二九號「君益當舖」，施用詐術，
    假冒丙○○本人，向「君益當舖」負責人甲○○表示欲質押
    典當該部自用小客車，甲○○不知有偽，乃依乙○○所提出
    之上開偽造之「丙○○」國民身分證及汽車行車執照，為乙○○在NO000568號當票上填載丙○○之基本資料及所典當車
    輛即車牌號碼Ｆ八－七０八八號自用小客車之相關資料後，
    即由乙○○在該當票之姓名欄上偽造「丙○○」之簽名二枚
    及捺指印三枚後，再由乙○○將該當票交付甲○○，而同時
    行使該張屬私文書性質之當票及偽造之國民身分證及汽車行
    車執照，足生損害於丙○○及甲○○對於典當客戶徵信之正
    確性；甲○○因而陷於錯誤，交付新臺幣（下同）七十萬元
    予乙○○。嗣經甲○○於同日下午五時許，查詢上開自用小
    客車之車籍資料時，發現已為車主丙○○申報失竊，始知悉
    受騙而報警循線查獲。
二、證據名稱：
（一）被告乙○○於偵查中之自白及於本院準備程序及審理時為
      認罪之陳述。
（二）證人即被害人丙○○、甲○○於警詢中之證述。
（三）內政部警政署刑事警察局九十年二月十二日（９０）刑紋
      字第一七０五九號鑑驗書、NO000568號當票影本、車輛竊
      盜車牌失竊資料個別查詢報表查詢車輛認可資料各一紙。
（四）偽造之「丙○○」國民身分證及車牌號碼Ｆ八－七０八八
      號汽車行車執照各一張。
三、按公印文指表示公務機關或機關長官資格及其職務之印信職
    章，則「內政部印」、「交通部行車執照之章」、「臺灣省
    公路局行車執照之章」公鋼印文，均係屬公印文無誤。核被
    告所為，係犯刑法第二百十六條、第二百十二條之行使偽造
    特種文書罪、第二百十八條第一項之偽造公印文罪、第二百
    十六條、第二百十條之行使偽造私文書罪、第三百二十條第
    一項之普通竊盜罪及第三百三十九條第一項之詐欺取財罪。
    被告與姓名年籍不詳綽號「闊嘴」之成年男子間，就上揭犯
    行，有犯意之聯絡及行為之分擔，為共同正犯。又被告於上
    開當票偽造署押之行為，應為偽造私文書行為之部分行為；
    其偽造上開特種文書及私文書後復持以行使，偽造特種文書
    及私文書之低度行為應為行使偽造特種文書及私文書之高度
    行為所吸收，均不另論罪。查被告行為後，刑法第五十五條
    牽連犯之規定，業於九十四年二月二日修正公布刪除，並於
    九十五年七月一日施行，則被告之犯行，因行為後新法業已
    刪除牽連犯之規定，此刪除雖非犯罪構成要件之變更，但顯
    已影響行為人刑罰之法律效果，自屬法律有變更，依新法第
    二條第一項規定，應為新、舊法之比較。本件被告所犯上開
    偽造公印文、行使偽造特種文書、普通竊盜、行使偽造私文
    書及詐欺取財五罪間，有方法目的、原因結果之牽連關係，
    為牽連犯，依修正前即行為時之規定，應從一重之罪處斷；
    依修正後之刑法既已刪除牽連犯之規定，則所犯上述各罪應
    依數罪併罰之規定分論併罰。比較新舊法之規定，修正後之
    規定並非較有利於被告，依刑法第二條第一項之規定，應適
    用行為時之法律，即適用修正前刑法第五十五條牽連犯之規
    定，依情節較重之行使偽造私文書罪處斷。
四、扣案偽造之「丙○○」國民身分證、車牌號碼Ｆ八－七０八
    八號汽車行車執照各一張，均為被告所有，因犯罪所得之物
    ，應依刑法第三十八條第一項第三款之規定宣告沒收。而偽
    造丙○○名義之NO000568號當票一張，業已提出交付行使而
    非屬被告所有之物，不得將整紙文書宣告沒收，惟其上偽造
    「丙○○」之簽名二枚及指印三枚，均應依刑法第二百十九
    條之規定宣告沒收。
五、依刑事訴訟法第二百七十三條之一第一項、第二百九十九條
    第一項前段、第三百十條之二、第四百五十四條第一項，刑
    法第二條第一項、第二十八條、第二百十六條、第二百十條
    、第二百十二條、第二百十八條第一項、第三百二十條第一
    項、第三百三十九條第一項、第二百十九條、第三十八條第
    一項第三款，修正前刑法第五十五條，罰金罰鍰提高標準條
    例第一條前段，判決如主文。
六、如不服本判決，得於判決書送達之日起十日內，以書狀敘述
    理由，向本院提出上訴（須附繕本）。
中    華    民    國    95    年    10    月    18    日
                  刑事第十三庭  法  官  許月馨
上正本證明與原本無異。
                                書記官  黃美雲
中    華    民    國    95    年    10    月    18    日
附錄論罪科刑法條
中華民國刑法第216條
行使第 210 條至第 215 條之文書者，依偽造、變造文書或登載
不實事項或使登載不實事項之規定處斷。
中華民國刑法第210條
偽造、變造私文書，足以生損害於公眾或他人者，處 5 年以下有
期徒刑。


司法院資訊處製作；財團法人民間司法改革基金會備份。
